臺北高等行政法院裁定
                                      99年度訴字第2228號
原      告　許煌
被      告　行政院環境保護署
代　表　人　沈世宏（署長）
訴訟代理人　張雅惠
            張文偉
          　易國楨
被      告　行政院環境保護署環境督察總隊
代　表　人　陳咸亨（總隊長）
上列當事人間環境影響評估法事件，提起行政訴訟，本院裁定如
下：
    主  文
原告之訴駁回。
訴訟費用由原告負擔。
　　理  由
一、按「原告之訴，有下列各款情形之一者，行政法院應以裁定
    駁回之。但其情形可以補正者，審判長應定期間先命補正：
    ……三、原告或被告無當事人能力者。……十、起訴不合程
    式或不備其他要件者。」「確認行政處分無效之訴訟，須已
    向原處分機關請求確認其無效未被允許，或經請求後於三十
    日內不為確答者，始得提起之。」「自然人、法人、中央及
    地方機關、非法人之團體，有當事人能力。」為行政訴訟法
    第107 條第1 項第10款、第6 條第2 項、第22條分別定有明
    文。是凡提起確認行政處分無效之訴訟而未經向原處分機關
    請求確認無效未果，或以無當事人能力之內部單位為被告而
    提起訴訟者，均屬要件不備而無法補正，應以裁定駁回之。
二、本件原告起訴（依其民國100 年2 月18日更正後起訴書狀）
    略稱：訴外人懷恩開發股份有限公司（下稱懷恩公司）前申
    請於宜蘭縣冬山鄉○○段26、27、28、29、31、32號等6 筆
    一般農業區農牧用地設置「私立懷恩納骨塔、火葬場、殯儀
    館」案（下稱系爭開發案）。由前臺灣省政府社會處85年3
    月13日八五社三字第14803 號函檢具系爭開發案相關環境影
    響說明書送前臺灣省政府環境保護處（下稱省環保處）審議
    。經省環保處北區環境保護中心辦理現場會勘及審查會，以
    該中心85年5 月23日85北環二字第7280號函檢送現勘及審查
    會會議紀錄（下稱原處分(一)），其環境影響說明書定稿本續
    經該中心85年6 月11日85北環二字第7977號函（下稱原處分
    (二)）同意備查，並請繼續進行第二階段環境影響評估作業。
    嗣系爭開發案環境影響評估報告書，經省環保處環境影響評
    估審查委員會第12次委員會議審查結論為同意有條件接受開
    發（下稱原處分(三)），以該處87年12月9 日八七環一字第77
    342 號函將紀錄檢送出列席單位人員，續以該處87年12月18
    日八七環一字第78868 號函將環境影響評估報告書初稿審查
    結論，檢送前臺灣省政府社會處轉知懷恩公司依審查結論及
    意見編製環境影響評估報告書。懷恩公司檢送之環境影響評
    估報告書定稿本經該處88年1 月22日八八環北字第623 號函
    （下稱原處分(四)）同意備查。原告認原處分(一)(二)(三)(四)均為無
    效，乃提起確認無效之訴訟云云。
三、經核：
  (一)以行政院環境保護署環境督察總隊為被告部分：
    按行政訴訟法第22條所謂有當事人能力之「中央或地方機關
    」，依行政程序法第2 條第2 項規定，係指代表國家、地方
    自治團體或其他行政主體表示意思，從事公共事務，具有單
    獨法定地位之組織。基此，機關者也，乃國家、地方自治團
    體或其他行政主體所設置，得代表各行政主體為意思表示之
    組織。所謂「組織」，須有單獨法定地位，故以具備獨立之
    人員編制及預算為原則。被告行政院環境保護署環境督察總
    隊係被告行政院環境保護署依行政院環境保護署組織條例第
    17條之3 所設置之內部單位，核無印信、獨立之預算或組織
    法，不具當事人能力。原告以行政院環境保護署環境督察總
    隊為被告部分，乃該被告無當事人能力，揆諸前揭規定，其
    起訴為不合法，且無從補正，應予駁回。
  (二)以行政院環境保護署為被告部分：
    1.前省環保處因精省緣故，於91年3 月改隸於被告行政院環
      境保護署而為環境督察總隊，原該處掌轄之環境影響評估
      業務由被告行政院環境保護署承受。是就前省環保處之處
      分有所爭執者，以行政院環境保護署為被告進行訴訟，乃
      為適格之當事人，合先敘明。
    2.原告就原處分(一)(二)(三)(四)提起確認無效訴訟，但其未曾經向
      被告請求確認上開處分為無效，逕為確認無效訴訟之提起
      ，揆諸首揭法文所示，已屬起訴要件不備。雖依原告書狀
      內所載，不無指上開處分「違法」之意旨，苟其真意係指
      上開處分有違法而應撤銷之事由，依行政訴訟法第4 條之
      規定，亦須循訴願前置程序始得向本院提起撤銷訴訟。再
      者，原處分(一)(二)(三)(四)均非以原告為相對人，所涉系爭開發
      案及環境影響評估案，則係以宜蘭縣冬山鄉○○段為其地
      理位置，而原告居住於「台北市○○○路○ 段79號8 樓」
      ，業據其狀載明確。是以，原處分有效或適法於否，於原
      告之權利或法律上利益有何影響，非無疑義，原告為本訴
      之請求，殊乏訴之利益，均併指明。
四、綜上所述，原告起訴不合法，爰依行訴訟法第104 條，民事
    訴訟法第95條、第78條，裁定如主文。
中　　華　　民　　國　　100　 年　　6　　 月　　23　　日
                    臺北高等行政法院第一庭
                              審判長法  官　王立杰
                                    法  官　許麗華
                                    法  官　楊得君
上為正本係照原本作成。
如不服本裁定，應於送達後10日內向本院提出抗告狀（須按他造
人數附繕本）。
中　　華　　民　　國　　100　 年　　6　　 月　　23　　日
           　 　　　　　            書記官  徐子嵐